【裁判字號】    89,易,1830
【裁判日期】    900510
【裁判案由】    傷害
【裁判全文】
臺灣高雄地方法院刑事判決                        八十九年度易字第一八三號
    公  訴  人  臺灣高雄地方法院檢察署檢察官
    被      告  丁○○
                戊○○
右列被告因傷害案件，經檢察官提起公訴（八十九年度偵字第二二五號），本院判決
如左：
    主  文
丁○○共同連續傷害人之身體，累犯，處有期徒刑肆月，如易科罰金，以參佰元折算
壹日。
戊○○共同傷害人之身體，處有期徒刑貳月，如易科罰金，以參佰元折算壹日。
    事  實
一、丁○○前於民國八十四年間，因毀損案件，經法院判處有期徒刑四月，於八十四
    年六月十五日易科罰金繳清而執行完畢。
二、丁○○、戊○○為父子關係，丁○○先於八十八年七月二十八日上午七時三十分
    許，因運送蔬菜一事與甲○○（起訴書贅載乙○○）發生爭執，嗣於同年七月三
    十日上午，丁○○在高雄縣鳳山市○○○路四五一號即鳳農市場內遇見甲○○及
    其兄乙○○，雙方復發生爭執，旋於同日上午七時三十分許，丁○○與乙○○、
    甲○○兄弟均基於傷害人身體之犯意而互毆，致甲○○受有左太陽穴瘀血之傷害
    （乙○○此時則未受傷），丁○○並因此受有臉部挫瘀傷、右耳疼痛、頸部挫瘀
    傷、右眼結膜下出血等傷害（乙○○、甲○○涉嫌傷害罪嫌部分，業經本院及台
    灣高雄少年法院分別判處拘役及裁定「訓誡並假日生活輔導」）。詎丁○○於受
    傷後，心生不滿，於同日稍後隨即夥同戊○○前往乙○○、甲○○之母即丙○○○位於鳳農市場內擺設之攤位與丙○○○理論，見乙○○騎機車至該處，丁○○
    即承前傷害之概括犯意，與戊○○共同基於傷害之犯意聯絡，由戊○○徒手捉住
    乙○○，丁○○則持不詳之利器一支（未扣案）刺向乙○○之左胸，致乙○○受
    有左胸壁之穿刺傷（三公分×一點五公分×四點五公分）。
三、案經乙○○、甲○○訴由臺灣高雄地方法院檢察署檢察官偵查起訴。
    理  由
一、訊據被告丁○○固不否認其前於八十八年七月二十八日與告訴人乙○○、甲○○
    確實發生爭執，並於同年月三十日上午七時三十分受乙○○、甲○○徒手毆打受
    傷，而發生第一次衝突，復於受傷後前往丙○○○之攤位理論，而發生第二次衝
    突之事實，惟被告丁○○、戊○○均矢口否認涉有右揭傷害罪嫌，被告丁○○辯
    稱：第一次衝突時，我是被乙○○、甲○○一起打，我並沒打他們，至於第二次
    衝突時，我是要去向乙○○、甲○○的母親說事已過，為何他們要打我，我並沒
    有帶刀，且該次我父親戊○○並不在場云云；被告戊○○則辯稱：八十八年七月
    三十日上午約八點時，有人來電話說我兒被打，我到市場看，也沒看到我兒及對
    方，我與告訴人他們根本不認識云云。經查：
（一）右揭事實業據告訴人乙○○、甲○○二人指訴明確，而告訴人乙○○在第二次
      衝突中受傷，並有大東醫院之診斷證明書一份附卷可稽，且依診斷證明書上所
      記載傷勢為「左胸壁穿刺傷」，核與告訴人乙○○所指訴係遭被告丁○○以不
      詳利刃刺傷之情節亦大致相符。此外，告訴人乙○○、甲○○因右揭第一次衝
      突時共同毆傷被告丁○○之犯行，分別經本院及台灣高雄少年法院分別判處拘
      役及裁定「訓誡並假日生活輔導」等情，有本院八十九年度易字第四一五九號
      刑事判決一份與本院向台灣高雄少年法院電詢後製作之電話紀錄審理單一紙均
      在卷可參。
（二）次查，證人丙○○○即告訴人乙○○、甲○○之母親（乃案發當天第二次衝突
      時在場之證人）於偵查及本院調查時，分別到庭證稱：我看到丁○○來我攤位
      前要找我兒子，丁○○當時有受傷，後來戊○○也到了，戊○○說你兒子將我
      兒子打的這樣，這時乙○○騎機車過來，戊○○就過去將乙○○的手拉起來，
      丁○○就用刀刺乙○○等語（參照偵查卷第十二頁之訊問筆錄，與本院八十九
      年七月十一日之訊問筆錄），其中證人丙○○○所敘及被告丁○○確有到其攤
      位理論，且當時被告丁○○確有受傷等部分之情節，均與被告丁○○自承之情
      節大致相符，又證人丙○○○雖為告訴人乙○○、甲○○之母親，立場原難期
      客觀，惟自證人丙○○○到庭時，對於當時丁○○到伊攤位時，確有受傷一節
      並不否認，且於偵查中當庭多次就乙○○及甲○○先前之傷害行為向丁○○、
      戊○○道歉，並請求雙方和解，於本院調查時亦當庭表示和解之意願等情觀之
      ，證人丙○○○之前開證詞，未見何偏頗，應堪予採信。
（三）至被告丁○○對於告訴人乙○○於第二次衝突時是否有受傷一事，固表示不知
      情，惟於偵查中已供稱：但我過去時，有人捉住乙○○，是否因此受傷我也不
      知等語（參照偵查卷第十一頁背面），亦即被告丁○○既已坦認當時確有人抓
      住乙○○，參以被告丁○○與乙○○、甲○○確有糾紛、當天稍早雙方又有互
      毆情事、丁○○是前往丙○○○攤位理論等情觀之，顯見第二次衝突之發生，
      係因被告丁○○於第一次衝突中遭乙○○、甲○○毆打受傷後，一時氣憤，始
      於夥同戊○○前往丙○○○攤位處理論時，由戊○○抓住乙○○，丁○○遂持
      不詳利器刺傷乙○○，從而，告訴人乙○○、甲○○之指訴均與常理相符，應
      係屬實。
（四）至公訴意旨認：告訴人乙○○在第一次衝突中遭被告丁○○毆傷而受有傷害一
      節，經查，告訴人乙○○自警訊至偵、審中，雖迭次指稱在第一次衝突時有與
      被告丁○○互毆之事實，然均未提及於該次衝突有遭毆打成傷之情，參以被告
      丁○○堅稱：第一次衝突時未看見告訴人受傷等語，應認告訴人乙○○於第一
      次衝突時並未受傷，附此敘明。
綜上所述，被告二人之辯解不足採信，本案事證明確，被告等之犯行均堪予認定。
二、核被告丁○○、戊○○所為，均係犯刑法第二百七十七條第一項之傷害罪。而被
    告二人就八十八年七月三十日第二次衝突之傷害行為，有犯意聯絡及行為分擔，
    應論以共同正犯。被告丁○○之先後二次傷害犯行，時間緊接、手法相似，顯係
    基於概括犯意反覆為之，為連續犯，應論以一罪並依法加重其刑。查被告丁○○
    前於八十四年間，因毀損案件，經法院判處有期徒刑四月，於八十四年六月十五
    日易科罰金繳清而執行完畢，有台灣高雄地方法院檢察署刑案資料查註紀錄表、
    本院被告院內索引卡紀錄表及台灣高等法院被告全國前案紀錄表各一紙在卷可憑
    ，其於有期徒刑執行完畢後五年內再犯本件有期徒刑以上之罪，為累犯，應依刑
    法第四十七條規定加重其刑。爰審酌被告丁○○除前開毀損罪之前科外，並無其
    他犯罪紀錄，已如前述，而被告戊○○則無任何前科，亦有其台灣高雄地方法院
    檢察署刑案資料查註紀錄表、本院被告院內索引卡紀錄表及台灣高等法院被告全
    國前案紀錄表各一紙可憑，及其等之犯罪動機、目的、方法、手段之分工，與告
    訴人所受之右揭傷害，又被告二人於犯罪後均未坦承犯行等一切情狀，量處如主
    文所示之刑。
三、又於被告等行為後，刑法第四十一條業於九十年一月十日修正公布施行，並於同
    年月十二日生效，依修正前之刑法第四十一條規定：「犯最重本刑為三年以下有
    期徒刑以下之刑之罪，而受六個月以下有期徒刑或拘役之宣告，因身體、教育、
    職業或家庭之關係，執行顯有困難者，得以一元以上三元以下折算罰金」，惟修
    正後之刑法第四十一條第一項規定「犯最重本刑為五年以下有期徒刑以下之刑之
    罪，而受六個月以下有期徒刑或拘役之宣告，因身體、教育、職業或家庭之關係
    或其他正當理由，執行顯有困難者，得以一元以上三元以下，易科罰金。但確因
    不執行所宣告之刑，難收矯正或難以維持法秩序者，不在此限」。比較上開新舊
    法，修正後之刑法第四十一條第一項就得宣告易科罰金之範圍較修正前之舊法為
    廣，是依刑法第二條第一項前段規定，自應適用裁判時較有利於被告之法律即修
    正後之刑法第四十一條第一項規定，宣告易科罰金之折算標準。
據上論斷，應依刑事訴訟法第二百九十九條第一項前段，刑法第二條第一項前段，第
二十八條，第五十六條，第二百七十七條第一項，第四十七條，第四十一條第一項，
罰金罰鍰提高標準條例第一條前段、第二條，判決如主文。
本案經檢察官郭麗娟到庭執行職務。
中      華      民      國      九十      年      五    月      十      日
                                  臺灣高雄地方法院刑事第六庭
                                      法  官  周  玉  群
右正本證明與原本無異。
如不服本判決，應於判決送達後十日內，向本院提出上訴狀。
                                      書記官  黃  英  彥
中      華      民      國      九十      年      五    月      十      日
附錄本案論罪科刑法條：
刑法第二百七十七條第一項：
  傷害人之身體或健康者，處三年以下有期徒刑，拘役或一千元以下罰金。


司法院資訊處製作；財團法人民間司法改革基金會備份。
